臺灣高等法院臺南分院民事裁定　　94年度抗字第490號
抗告人　甲○○
上列抗告人因與相對人力興資產管理股份有限公司間聲明異議事
件，對於中華民國94年10月3日台灣台南地方法院94年度執字第
716號裁定提起抗告，本院裁定如下：
    主  文
抗告駁回。
抗告程序費用由抗告人負擔。
    理  由
一、按「不動產所有人，設定抵押權後，於同一不動產上，得設
　　定地上權及其他權利，但其抵押權不因此而受影響。」，民
　  法第八百六十六條定有明文。又「債務人於抵押權設定後，
    倘於抵押物上與第三人設定地上權或其他使用收益之權利（
　　例如租賃權），在抵押權人聲請拍賣抵押物時，發生無人應
　  買或出價不足清償抵押債權之情形，執行法院自得除去該項
    權利而為拍賣，此乃因抵押權為物權，經登記而生公示之效
    力，在登記後就抵押物取得地上權或其他使用收益之權利者
　　，自不得使登記在先之抵押權受其影響。」，此有司法院院
　  字第一四四六號、釋字第三０四號解釋意旨可資參照。
二、本件聲明異議及抗告意旨略以：抵押物之拍賣，本難第一次
    拍賣即有人應買，因此必須一再減價拍賣，此為眾所周知之
    事，相對人以無人應買，係存有租賃關係所致，顯與事實不
    符。本件執行標的物雖於民國（下同）81年間設定最高限額
    新台幣（下同）二百十六萬元之抵押權與保證責任台南市第
    二信用合作社，惟已繳好多年利息，本金亦攤還一百多萬元
    ，嗣該合作社之權利義務由中興銀行股份有限公司概括承受
    後，抵押人亦攤還了本金約一百五十萬元。今相對人主張其
    自中興銀行股份有限公司受讓本件債權及抵押權，然其受讓
    代價及資金來源、流向等均不明，抗告人於此段期間因相對
    人屢屢催討備受困擾，原裁定竟仍准許排除上開租賃關係，
    顯有違誤，抗告人為此向原執行法院聲明異議，竟遭該院裁
    定駁回，洵有未洽，為此提起抗告，請求廢棄原裁定云云。
三、經查：本件執行債權人即相對人力興資產管理股份有限公司
    以台灣台南地方法院89年4月15日88南院鵬執簡字第39095號
    債權憑證為執行名義，請求原執行法院執行拍賣本件原債務
    人即被繼承人蘇淑芬所有之坐落：台南市○區○○段198
    、198-1地號土地（應有部分均為一萬分之三九九）暨其上
    636、646建號建物（門牌號碼分別為：台南市○區○○路二
    段640巷34、38號，即原審拍賣公告附表所示之甲標）；
    台南市○區○○段198、198-1地號土地（應有部分均為一萬
    分之二三五）暨其上674建號建物（門牌號碼為：台南市○
　　區○○路二段640巷28-4號，即原審拍賣公告附表所示之乙
　  標）等不動產，經原審法院以94年度執字第716號受理執行
    在案。按上開房地係於80年4月3日及81年10月14日，經原債
    務人即被繼承人蘇淑芬分別設定三百萬元及二百十六萬元之
    最高限額抵押權予第三人保證責任台南市第二信用合作社並
    借款，嗣該合作社之權利義務由第三人中興銀行股份有限公
    司概括承受，而第三人中興銀行股份有限公司又將上開債權
    及擔保抵押權讓與相對人。嗣因原債務人蘇淑芬於93年9月4
    日死亡，經相對人代位申請辦理上開執行標的物繼承登記予
    抗告人甲○○完畢。按上開乙標建物經抗告人於93年11月1
    日出租予第三人吳寶順，租期至94年10月31日止，有相對人
    提出之土地及建築改良物抵押權設定暨變更契約書五份、他
    項權利證明書二紙、土地及建物登記謄本各乙份可證，並經
    抗告人於原審法院94年1月5日現場查封時陳明在卷，此有查
    封筆錄記載及抗告人提出之租賃契約書影本乙份在卷足按（
    原審卷第10頁至第14頁、第22頁至第26頁、第66頁、第67頁
    、第84頁至第87頁、第101頁至第107頁）。原審法院於94年
    9 月15日就上開房地進行第一次拍賣，其中上開乙標所示之
    土地及地上建物合併拍賣最低拍賣價額為九十二萬元，惟相
    對人聲請執行抗告人債務為本金一百七十九萬七千五百零
    二元二百三十九萬四千四百四十九元（應另加計利息、違
    約金及執行等費用），另非本件爭執範圍之甲標最低拍賣底
    價則為一百五十三萬元，因無人應買而宣告流標，需再進行
    第二次減價拍賣（約酌減第一次底價百分之二十），亦有拍
    賣公告及拍賣筆錄各一份在卷可憑，足認系爭建物租賃權之
    存在，已經影響抵押權之實行，原審法院因依相對人之聲請
    ，依前揭司法院解釋意旨，以執行命令除去抗告人對系爭建
    物之租賃權，並以裁定駁回抗告人之異議，於法洵無違誤。
四、抗告意旨雖稱：抵押物之拍賣，本難第一次拍賣即有人應買
    ，因此必須一再減價拍賣，此為眾所周知之事，系爭抵押物
    之價值所以低落，係因經濟不景氣所造成，並非系爭租賃關
    係存在之故云云。惟查：依抗告人於原審法院提出之租賃契
    約書以觀，抗告人與第三人吳寶順之租賃期間係自93年11月
    1日起至94年10月31日止（原審卷第85頁），係在相對人抵
    押權設定之後（乙標不動產之最高限額抵押權存續期間為81
    年10月14日至111年10月14日，原審卷第22頁），依首揭說
    明，上開租賃關係之存在，應已影響抵押權之實行，抗告人
    所辯「系爭抵押物之價值所以低落，係因經濟不景氣所造成
    ，並非抵押物出租所致」云云，委無足採。至於抗告人另辯
    稱「相對人主張自中興銀行股份有限公司受讓本件債權及抵
    押權，惟其受讓代價及資金來源、流向等均不明」云云，查
    與本件聲明異議結果無關，爰不予論述。
五、綜上所述，抗告人將系爭建物出租，既在相對人抵押權設定
    之後，且已影響登記在先系爭抵押權之實行。從而，原審法
    院依相對人之聲請，以執行命令除去第三人吳寶順就上開抵
    押建物之租賃權，於法有據，抗告人猶執陳詞，指摘原裁定
    不當，求為廢棄，非有理由，應予駁回。
據上論結，本件抗告為無理由，爰依強制執行法第三十條之一，
民事訴訟法第四百九十五條之一第一項、第四百四十九條第一項
、第九十五條、第七十八條，裁定如主文。
中　　華　　民　　國　　94　　年　　11　　月　　10  　日
                  民事第三庭　　審判長法　官  陳光秀
　　　　　　　　　　　      　　　　　法　官  徐宏志
　　　　　　　　　　　      　　　　　法　官  曾平杉
上為正本係照原本作成。
如不服本裁定，僅得於收受本裁定正本送達後10日內以適用法規
顯有錯誤為理由，向本院提出再抗告狀（須附繕本一份及繳納再
抗告裁判費新台幣1千元)，並經本院許可後始可再抗告於最高法
院。
中　　華　　民　　國　　94　　年　　11　　月　　14  　日
                                      書記官  葉秀珍
【附記】
民事訴訟法第495條之1第2項準用同法第466條之1第1、2項規定
：
I對於第二審判決上訴，上訴人應委任律師為訴訟代理人。但上
　訴人或其法定代理人具有律師資格者，不在此限。
II上訴人之配偶、三親等內之血親、二親等內之姻親，或上訴人
　為法人、中央或地方機關時，其所屬專任人員具有律師資格並
  經法院認為適當者，亦得為第三審訴訟代理人。
                                                 K
